【裁判字號】    91,交上易,265
【裁判日期】    920129
【裁判案由】    過失傷害
【裁判全文】
臺灣高等法院高雄分院刑事判決                  九十一年度交上易字第二六五號
    上  訴  人
    即  被  告   甲○○  男.
右上訴人因過失傷害案件，不服臺灣高雄地方法院九十一年度交易字第二四一號中華
民國九十一年九月十七日第一審判決（起訴案號：臺灣高雄地方法院檢察署九十一年
度偵字第五七號），提起上訴，本院判決如左：
    主  文
原判決撤銷。
甲○○因過失傷害人，處有期徒刑伍月，如易科罰金，以參佰元折算壹日。
    事  實
一、甲○○考領有重型機車之駕駛執照，於民國（下同）九十年十一月二十日二十三
    時三十分，駕駛車牌號碼ＸＫＨ（起訴書誤載為ＸＲＨ）—一八二號重型機車，
    沿高雄市三民區○○○路由北向南方向行駛，途經同路三０三號自立加油站前之
    慢車道時，本應注意車輛行駛時，駕駛人應注意車前狀況，隨時準備採取必要之
    安全措施，而依當時天侯、視線、路況、視距等情況，又無不能注意之情事，竟
    疏未注意車前狀況，適有鄭長成、乙○○夫妻甫從「自立加油站」之廁所出來，
    欲穿越自立一路至馬路對面，亦疏未注意行人在未設有行人穿越道亦非禁止穿越
    之路段穿越道路時，應注意左右無來車，始可小心迅速穿越，竟未注意左方有來
    車即貿然穿越該道路而行走至自立加油站前之慢車道中央，甲○○見狀後煞避不
    及，所騎乘之機車撞及鄭長成並波及乙○○，鄭長成因而倒地，受有頭部外傷、
    創傷性腦傷併腦出血及顱骨骨折、左側腦挫傷出血等傷害，乙○○則受有左肩、
    左半身、左臀及左膝挫傷等之傷害。事故發生後，甲○○留於現場，於不知犯罪
    嫌疑人之警員陳學英據報前往現場處理時主動坦承為肇事者，對於未發覺之罪自
    首而受裁判。鄭長成嗣經送醫急救，並接受緊急開顱手術，於九十一年三月二十
    一日再次入院接受顱骨成形手術，目前肢體無異常，然仍遺存記憶功能缺損等傷
    害。
二、案經鄭長成、乙○○訴由高雄市政府警察局三民第一分局報請臺灣高雄地方法院
    檢察署檢察官偵查起訴。
    理  由
一、訊據上訴人即被告甲○○（下稱被告）固供承有於右揭時地騎車撞擊告訴人乙○
    ○致其受傷之事實，惟矢口否認有過失傷害犯行，亦否認有撞擊告訴人鄭長成之
    情形，辯稱：我當時是騎車直行，看到告訴人二人從路邊突然走出來站在慢車道
    中間，我為了閃避鄭長成而向右偏轉，因而撞到乙○○，乙○○再撞到鄭長成，
    乙○○並未倒下，至於鄭長成他是有倒下，但他當時如何倒下我並不清楚，不過
    我並未撞到他云云。經查：
（一）右揭事實，業據告訴人乙○○於警、偵訊、原審及本院審理中指訴明確，核與
      證人即警員陳學英、李正宏分別證述其等於案發後至現場處理之情形相符，並
      有證人李正宏繪製之事故現場簡圖一紙（警卷第十三頁）、現場照片八張（警
      卷三張、偵查卷五張），及高雄醫學大學附設中和紀念醫院於九十年十一月二
      十六日出具告訴人鄭長成、乙○○之診斷證明書各一紙，及該院於同年十二月
      二十一日與九十一年一月八日、同年一月十九日、同年一月二十一日分別出具
      鄭長成之診斷證明書多紙與該院函送之鄭長成之病歷資料一份在卷可憑。
（二）告訴人乙○○於警訊及偵審中均指訴：被告所騎機車是先撞到鄭長成，因我就
      站在鄭長成旁邊，便再撞到我等語明確，按其先前與被告之間並無仇怨，衡情
      應無設詞誣陷被告之理，且查告訴人鄭長成因本件車禍後導致顱骨骨折，並需
      接受顱骨成形手術，若單純倒地尚不至於受有如此嚴重之傷勢，應認告訴人鄭
      長成當時確受到被告行進中之機車衝撞後倒地而受傷，是被告辯稱：未撞到鄭
      長成云云，尚難採信。
（三）公訴意旨認被告之過失情節尚包括：於行經加油站公共場所之出入口或其他人
      車擁擠處所，未減速慢行作隨時停車之準備；及被告於案發當時車速為每小時
      五十公里以上，故有超速之過失情形一節。經查：（1）按道路交通安全規則
      第九十三條第一項第三款（於九十一年五月十五修正前，原列於同條項第四款
      ）係規定：「..... 行近工廠、學校、醫院、車站、會堂、娛樂、展覽、競技
      等公共場所出、入口及其他人車擁擠處所..... 時，均應減速慢行，作隨時停
      車之準備」，查告訴人乙○○與證人陳學英乃分別陳稱：案發當時及警員於案
      發後抵達現場時，自立加油站之出入口附近路旁並無停放其他車輛等情（見原
      審九十一年六月二十日審判筆錄），復觀諸警方於案發後所拍攝之現場相片，
      可知案發地點旁之自立加油站，其出入口附近均無與任何幹支道交會之交岔路
      口，且人車稀少，況「加油站」性質上應屬公眾得出入之場所，與上開條款所
      定「工廠、學校、醫院、車站、會堂、娛樂、展覽、競技等『公共場所』出入
      口」之性質尚屬有異，從而自難認被告於行經「自立加油站」出入口未減速慢
      行係屬過失行為之一。（２）公訴人認被告有超速之情，無非係因告訴人乙○
      ○於偵查中曾指訴：被告車速很快，當時約時速五十、六十公里等語（見偵查
      卷第十三頁筆錄）作為認定之依據；惟查，被告於警訊及本案偵查、審理中，
      均堅稱：當時車速約三十公里等語，且按各人對速度快慢之認知、感覺本各有
      差異，從而每個人對於他車行車速度之描述，均屬其個人主觀之認知、判斷，
      而告訴人既非對車輛速度具有特殊認定技術之人，本院自難僅憑告訴人之上開
      指訴遽認被告當時有超速之情形。況查，被告之機車並未因本件車禍受損，而
      被告、告訴人亦均不否認：車禍後被告之機車並未倒地一情，又告訴人鄭長成
      、乙○○於遭被告之機車撞擊後，遭直接撞擊之部位並無嚴重之出血性、骨折
      性傷害，綜上以觀，尚難遽認被告當時車速達五十、六十公里之速度，併予敘
      明。
（四）按汽車行駛時，駕駛人應注意車前狀況，並隨時採取必要之安全採拖，道路交
      通安全規則第九十四條第三項定有明文，被告考領有重型機車之駕駛執照，自
      應知悉上開規定，而依當時情形並無不能注意之情事，參以被告亦不否認發生
      車禍前有看見告訴人二人在前方等情，可知被告於案發當時確未注意車前狀況
      因而肇事，為本件肇事主因，是被告就本件車禍顯有過失甚明。而告訴人鄭長
      成、乙○○因本件車禍受有右揭傷勢之情，已如前述，是被告駕車之前開過失
      行為，自與告訴人二人之受傷結果間具有相當因果關係。再按，行人在未設有
      行人穿越道亦非禁止穿越之路段穿越道路時，應注意左右無來車，始可小心迅
      速穿越，道路交通安全規則第一百三十四條第五款亦有明文。查告訴人乙○○
      自承：當時我與我先生從加油站廁所出來，準備到馬路對面買東西，我有看見
      被告騎機車速度很快從左邊過來，都沒有煞車，我叫我先生趕快閃避，但根本
      來不及，機車就直接撞過來等語（見原審九十一年五月十四日審判筆錄），足
      見告訴人亦疏未遵守上開規定即貿然穿越道路，其等就本件車禍事故之發生，
      與有過失，惟此並不因而解免被告之罪責，附此敘明。
二、核被告所為，係犯刑法第二百八十四條第一項前段過失傷害罪。其以一過失行為
    同時造成告訴人二人傷害之結果，為想像競合犯，應從重論以一過失傷害罪。至
    公訴人認被告騎車過失致告訴人鄭長成受傷之行為，係犯刑法第二百八十四條第
    一項中段之過失致重傷罪嫌云云，惟按刑法第十條第四項所定之「重傷」，係指
    毀敗視能、聽能、嗅能、生殖、一肢以上之機能，或其他於身體或健康，有重大
    不治或難治之傷害。而所謂「毀敗」，係指其機能永遠完全喪失效用而言，若骨
    頭雖經折斷，但醫治結果仍能舉動而僅不能照常者，只可認為減衰機能，要與毀
    敗有別。查告訴人鄭長成於右揭時地受有右述傷勢，而目前肢體無異常，因頭部
    外傷後記憶功能缺損，於門診追蹤對談時幾乎正常等情，有高雄醫學大學附設中
    和紀念醫院九十一年五月三十日、同年六月二十五日、同年八月八日之函文各一
    份復於原審卷可憑，可知告訴人鄭長成就「視能、聽能、嗅能、生殖及四肢」之
    機能並無毀敗情形，而記憶功能缺損情形亦尚難認已達「重大不治或難治」之程
    度，是以告訴人所受傷勢非屬刑法所定之「重傷」，是公訴人此部分之認定尚有
    未洽，然起訴之社會基本事實同一，本院自得變更起訴法條予以審理。又被告於
    事故發生後留於現場，於尚不知犯罪嫌疑人之警員陳學英據報前往現場處理時主
    動坦承為肇事者等情，業經證人陳學英結證在卷，係對於未發覺之罪自首而受裁
    判，應依刑法第六十二條之規定減輕其刑。
三、原審論處被告罪刑，固非無見；惟查，被告所犯刑法第二百八十四條第一項前段
    之過失傷害罪，其法定刑最高刑度為有期徒刑六月，被告又係自首犯罪，依法必
    減其刑，原審判處被告有期徒刑六月，即屬違法；且原判決據上論結欄漏引刑法
    第六十二條自首減刑之條文，亦未盡洽。被告上訴意旨否認犯罪雖不足取，但原
    判決既有上開可議之處，仍無可維持，應將原決撤銷改判。爰審酌被告過失程度
    ，告訴人所受之傷勢，有二人受傷，又被告犯罪後迄未與告訴人達成民事和解並
    否認過失犯行，及被告犯罪後之態度非佳等一切情狀，依法量處最高刑度有期徒
    刑五月，並諭知易科罰金之折算標準。
據上論結，應依刑事訴訟法第三百六十九條第一項前段、第三百六十四條、第二百九
十九條第一項前段、第三百條，刑法第二百八十四條第一項前段、第五十五條、第六
十二條、第四十一條第一項，罰金罰鍰提高標準條例第一條前段、第二條，判決如主
文。
本案經檢察官方娜蓉到庭執行職務。
中    華    民    國      九十二      年      一      月     二十九   日
                              臺灣高等法院高雄分院刑事第一庭
              審判長法官  曾永宗
                                        法官  郭玫利
                                        法官  邱永貴
右正本證明與原本無異。
不得上訴。
                                  法院書記官  梁雅華
中    華    民    國      九十二      年      一      月    二十九    日
附錄：本判決論罪科刑法條：
中華民國刑法第二百八十四條第一項(過失傷害罪)：
  因過失傷害人者，處六月以下有期徒刑、拘役或五百元以下罰金，致重傷者，處一
  年以下有期徒刑、拘役或五百元以下罰金。


司法院資訊處製作；財團法人民間司法改革基金會備份。
